臺灣臺中地方法院民事判決　　　　　　　　96年度婚字第49號
原　　　告　甲○○
被　　　告　丙○○
上列當事人間請求離婚事件，本院於民國九十六年三月五日言
詞辯論終結，判決如下：
　　主      文
准原告與被告離婚。
訴訟費用由被告負擔。
    事實及理由
一、原告主張：兩造於民國八十年一月八日結婚，並育有四名子
    女。婚後雙方均從事水泥工程工作，生活亦尚稱融洽和樂。
    詎被告竟染上酗酒惡習，且酒後經常辱罵或暴力毆打原告及
    子女，亦會毀壞家中器物，甚至曾於至加油站加油時，罔顧
    原告之尊嚴，無故詢問加油站員工是否為原告情夫等語，令
    原告無地自容。再者，因雖經原告及親友屢為規勸，然被告
    始終未憚改其酗酒惡習，且更變本加厲，致家中經濟狀況因
    須支付被告之酒錢而每況愈下，甚且負債累累。至此原告已
    無法繼續忍受，兩造遂於九十四年四月二十日簽立離婚協議
    書，但被告事後卻不肯配合至戶政機關辦理離婚登記，且多
    次口出惡言恫嚇原告，甚至於電話中揚稱「小心妳父親怎麼
    死」等語，令原告心生畏懼。原告為免繼續遭被告暴力相向
    ，遂自九十四年九一日起與被告分居，被告非但未思回復家
    庭和諧之道，反係多次帶他名女子返家過夜。綜上，被告所
    為顯逾越夫妻通常所能忍受之程度，而有侵害原告之人格尊
    嚴與人身安全，且已悖離夫妻應相互扶持共同建立和諧家庭
    之基礎，並致兩造間之夫妻情感發生嚴重破綻而無回復之希
    望，兩造之婚姻實有難以繼續維持之重大事由存在，爰依民
    法第一千零五十二條第二項規定，請求准予裁判離婚等語。
    並聲明：如主文所示。
二、被告則以：被告係因工作及財務壓力過大，始會長期藉酒紓
    發情緒。且被告之所以毆打原告，係因原告常會以言語激怒
    被告。兩造間確實曾簽立離婚協議書，被告亦曾於兩造分居
    期間帶其他女子返家過夜等語置辯。並聲明：同意原告離婚
    之請求。
三、得心證之理由：
（一）原告主張之事實，業據提出戶籍謄本正本及診斷證明書、
      離婚協議書（均影本）各乙份為證，復據證人即兩造子女
      乙○○到庭證述：「（是否知道父母相處的情形？）平常
      只要爸爸有喝酒，回來就會跟媽媽吵架，而且爸爸喝酒之
      後，有時也會打我跟媽媽，有時還會摔東西、翻桌子，也
      會對我們說一些很難聽的話。我知道他們有寫離婚協議書
      ，但是沒有去辦登記，因為寫了之後，爸爸又不同意去辦
      。跟媽媽分居的時候，爸爸也會帶女人回家，大概在晚上
      七、八點回來，到早上三、四點才回去．．．」等語（本
      院九十六年三月五日言詞辯論筆錄參照）。徵之證人乙○
      ○為兩造子女，且與兩造同住，其對於被告是否經常施暴
      等情事自當知之甚稔，故證人乙○○所為前揭證詞應堪可
      採。此外，被告到庭對於曾暴力毆打原告，與原告簽立離
      婚協議書及分居期間帶其他女子返家過夜等事實均不爭執
      ，並陳明同意原告離婚之請求等語（同上開筆錄）。衡之
      上情，足認原告主張婚後被告染有酗酒惡習，且長期實施
      家庭暴力，導致兩造婚姻產生重大破綻，雙方均已無維持
      婚姻之意欲乙節，堪信為真實。
（二）按民法第一千零五十二條第二項所稱「有前項以外之重大
      事由，難以維持婚姻者」，乃抽象的、概括的離婚事由，
      係民法親屬編於七十四年修正時，為因應實際需要，參酌
      各國立法例，導入破綻主義思想所增設。但其事由應由夫
      妻之一方負責者，僅他方得請求離婚，是其所採者為消極
      破綻主義精神，而非積極破綻主義。關於是否為難以維持
      婚姻之重大事由，其判斷標準為婚姻是否已生破綻而無回
      復之希望。而婚姻是否已生破綻而無回復之希望，則應依
      客觀的標準，即難以維持婚姻之事實，是否已達於倘處於
      同一境況，任何人均將喪失維持婚姻意欲之程度而定。至
      於同條但書所規定「難以維持婚姻之重大事由應由夫妻之
      一方負責者，僅他方得請求離婚」，乃因如肯定有責配偶
      之離婚請求，無異承認恣意離婚，破壞婚姻秩序，且有背
      於道義，尤其違反自己清白（clean hands）之法理，有
      欠公允，同時亦與國民之法感情及倫理觀念不合，因而採
      消極破綻主義。然若夫妻雙方均為有責時，則應衡量比較
      雙方之有責程度，而許責任較輕之一方向應負主要責任之
      他方請求離婚，以符合公平（最高法院九十四年臺上字第
      二０五九號判決意旨、九十五年度第五次民事庭會議決議
      參照）。
（三）徵諸婚姻係以夫妻共同生活，以建立夫妻情愛之本質為目
      的，且夫妻雙方應以誠摯互信為基礎，相互扶持，共同建
      立和諧美滿之家庭。且夫妻來自不同家庭，其成長背景有
      異，無法期待對方凡事盡如己意，夫妻間唯有保有互信、
      互敬、互諒，遇有爭執，應出於理性溝通方式，方屬正途
      。本件兩造婚後因被告染有酗酒惡習，致夫妻情感嚴重失
      和，家庭經濟亦每況愈下，且被告長期實施家庭暴力，亦
      令原告身心受創甚深等情，已如前述，足見被告未尊重兩
      造婚姻及原告之人格尊嚴。甚者，兩造更因此分居、簽立
      離婚協議書，現原告訴請離婚，被告亦同意離婚，益徵兩
      造間之互信互愛基礎顯然盪然無存。是衡之上情，堪信本
      件兩造間確有難以維持婚姻之重大事由存在，而無法繼續
      維繫彼此之婚姻生活，且被告對於難以維持婚姻之重大事
      由有責程度較重。從而，原告據以主張依民法第一千零五
      十二條第二項之規定，請求判決准與被告離婚，依法應予
      准許。
四、本件事證已臻明確，兩造其餘事實之陳述或主張，於本件判
    決結果並無影響，爰不再一一論述，附此敘明。
五、訴訟費用負擔之依據：民事訴訟法第七十八條。
中　　華　　民　　國　　96　　年　　3 　　月　　19　　日
                  家事法庭  　　　　 法  官　王靜秋
以上正本係照原本作成。
如對本判決上訴，須於判決送達後二十日之不變期間內，向本院
提出上訴狀。
中　　華　　民　　國　　96　　年　　3 　　月　　19　　日
                                     書記官
